臺灣士林地方法院行政訴訟判決　
111年度交字第30號
原      告  林勝雄  
被      告  臺北市交通事件裁決所

代  表  人  蘇福智  
訴訟代理人  吳維中  
上列當事人間交通裁決事件，原告不服被告民國110 年1月7日北
市裁催字第22-A01ZJR153號裁決，提起行政訴訟，本院判決如下
：
    主  文
原告之訴駁回。
訴訟費用新臺幣參佰元由原告負擔。
    事實及理由
一、程序事項：本件係因原告不服被告民國110 年1月7日北市裁
    催字第22-A01ZJR153號違反道路交通管理事件裁決書（下稱
    原處分），裁處罰鍰新臺幣（下同）1,200 元，提起行政訴
    訟，經核屬行政訴訟法第237條之1第1項第1款規定之交通裁
    決事件，爰依同法第237條之7 規定，不經言詞辯論，逕為
    判決。
二、爭訟概要：原告騎乘其所有車牌號碼000-000號普通重型機
    車（下稱系爭機車）於110年11月18日15時39分許，在臺北
    市北投區光明路與磺港路路口處，因「駕駛汽車行經行人穿
    越道有行人穿越時，不暫停讓行人先行通過」之違規事實，
    經臺北市政府警察局北投分局（下稱舉發機關）員警製單舉
    發，有掌電字第A01ZJR153號舉發違反道路交通管理事件通
    知單可稽（下稱系爭舉發通知單，見本院卷第50頁），嗣經
    被告以原告有前揭違規事實，而依道路交通管理處罰條例第
    44條第2項，以原處分對原告為裁罰，原告於111年1月18日
    提起本件行政訴訟。
三、原告主張：本案發生在圓環五條通緊鄰市場邊之道路，伊正
    常向前方直行，前面有空間容機車通過，伊適當安全左轉時
    ，行人尚未到達穿越道，並未影響後方行人前進，伊無違規
    ，有舉發員警密錄器可稽。被告稱本案非屬照相採證之逕行
    舉發案件，不須另有其他積極證據佐證始成立處分要件，原
    處分非屬適法等語。並聲明：原處分撤銷。
四、被告答辯：
　㈠卷查本案舉發機關函復表示，經查AUM-727號普通重型機車（
    即系爭機車）於110年11月18日15時39分，在臺北市北投區
    磺港路與光明路口有「在行人穿越道有行人通行，不暫停讓
    行人先行」之違規事實，經舉發關值勤員警親眼目睹，認定
    違規事實明確，爰予以攔停依道路交通管理處罰條例第44條
    第2項製單舉發。依臺北市政府警察局「加強取締車輛不禮
    讓行人」實施計畫規定略以：「路口無人指揮時，汽車在行
    人穿越道上，以距離行人行進方向一個車道（約3公尺或行
    穿線上三條枕木紋寬度）以內及前懸已進入行人穿越道上為
    取締認定基準。」經再檢視本案違規採證影片，系爭機車於
    本案違規時、地由臺北市北投區光明路左轉磺港路時，左側
    已有1名推著輪椅之行人步入行人穿越道欲橫跨磺港路往對
    向對側人行道，系爭機車未予停等禮讓行人，逕行通過行人
    穿越道繼續往前行駛，復查系爭機車通過行人穿越道時，與
    左側行人相距未達3個枕木紋距離，違規事實明確，本案違
    規行駛過程均由員警自行蒐證，採證影像完整呈現。
　㈡按道路交通管理處罰條例第44條及道路交通安全規則第103條
    第2項規定明文。道路交通管理處罰條例第44條第2項規定之
    構成要件，課以用路人遵守義務之核心，係為汽車駕駛人駕
    駛汽車行經行人穿越道遇有行人穿越時，應暫停讓行人先行
    通過，考其立法理由係為確立行人穿越道優先路權之觀念，
    並讓行人能夠信賴斑馬線而設，規範目的則係要求汽車駕駛
    人將汽車停在行人穿越道前等候，禮讓行人優先通過，使行
    人行走行人穿越道穿越馬路時，不必顧慮會有汽車通行，對
    行人之人身造成危險，而非僅在於保障行人的通行權利。是
    以，倘駕駛人於行經行人穿越道時，即應減速接近，並遇行
    人通過時，應先暫停而非搶先行駛。復查本案係舉發員警當
    場親眼目睹原告於行人穿越道有行人通行時，不暫停讓行人
    先行之違規行為，按道路交通管理處罰條例規定所賦予之職
    權行使取締交通違規，及依執勤之認識與判斷而為立即之舉
    發，係達成維持交通秩序目的之必要，非必得違規採證照片
    或光碟之佐證。且依據台灣高等法院102年度交抗字第42號
    裁定，取締員警就交通違規事實之親身經歷見聞，亦可視為
    交通事件違規事實之證據，無需另以科學儀器照相採證，執
    勤員警本其維護交通秩序，安全職責所為之舉發，自應受到
    合法、正確之推定，況本案尚有員警之密錄器擷取照片可資
    佐證等語。並聲明：原告之訴駁回。
五、本院之判斷：
　㈠按「汽車駕駛人轉彎時，除禁止行人穿越路段外，不暫停讓
    行人優先通行者，處新臺幣1,200元以上3,600元以下罰鍰。
    」道路交通管理處罰條例第48條第2項定有明文。又按「汽
    車行近行人穿越道，遇有行人穿越、攜帶白手杖或導盲犬之
    視覺功能障礙者時，無論有無交通指揮人員指揮或號誌指示
    ，均應暫停讓行人、視覺功能障礙者先行通過。」，道路交
    通安全規則第103條第2項亦有明文。另按「枕木紋行人穿越
    道線，設於交岔路口；其線型為枕木紋白色實線，線段長度
    以二公尺至八公尺為度，寬度為四十公分，間隔為四十至八
    十公分，儘可能於最短距離處銜接人行道，且同一組標線之
    間隔長度需一致，以利行人穿越。」，道路交通標誌標線號
    誌設置規則第185條定有明文。
　㈡本院當庭勘驗影片，其結果為：
　　⒈檔案名稱：IMG_1415，該影片無內建之時間，下以播放時
      間軸表示時間，於時間00：00：01～00：00：12，可見畫
      面中為光明路與磺港路路口，為一丁字路口，該路口設置
      有燈光管制號誌、「←光明路→」之標誌，並繪設有白色枕
      木紋之行人穿越道線供行人通過，陸續有行人及車輛通過
      該路口(於礦港路一側通行至另一側)。於時間00：00：13
      ～00：00：19，兩名行人（1人坐在輪椅上，1人在後方推
      輪椅）出現於畫面右側之行人穿越道上，並沿行人穿越道
      前進。00：00：20，系爭機車出現於畫面之光明路上，與
      該行人為同向行駛，且其位置於該行人之右後方，00：00
      ：21～00：00：24，系爭機車由光明路行駛中並超越上開
      行人，進而開始左轉磺港路，且於其開始左轉時因與該行
      人相距甚近，而該推輪椅之行人即向右望向系爭機車，嗣
      系爭機車並未停等禮讓該行人，而於持續行進之行人前方
      約1至2個枕木紋處跨越行人穿越道並完成左轉。00：00：
      25～00：00：34，執勤員警抬手指揮原告停下。影片結束
      。
　　⒉檔案名稱：2021_1118_154111_229，影片上顯示「2021/11
      /18 15：41：21」，於時間15：41：21～15：42：00，員
      警請原告將機車停好，並告知未禮讓推輪椅之行人，原告
      期間有表示意見，惟無法辨明全部說話內容僅可辨明「我
      80幾歲了(台語)」，員警以行動裝置出示方才錄得原告未
      禮讓行人之影片，並與原告一同觀看，並確認有未禮讓行
      人之行為。於時間15：42：01～15：42：15，原告詢問員
      警「那現在怎麼辦（台語）」，員警請原告出示駕照，並
      告知將進行告發。於時間15：42：16～15：42：35，原告
      與員警有如下對話，原告：能不能原諒一下。員警：你太
      誇張了，你那個輪椅的連輪椅都不讓，這個我沒辦法原諒
      ，不好意思，請出示駕照謝謝，不是說不幫你，你這個太
      誇張了，連推輪椅的都不讓他先過。原告：就沒看到（台
      語）。員警：真的太誇張了，不好意思吼。於時間15：42
      ：36～15：44：11，原告出示駕照予員警，員警使用行動
      裝置進行舉發作業。影片結束。
　　⒊檔案名稱：2021_1118_154111_230，影片上顯示「2021/11
      /18 15：44：11」於時間15：44：11～15：44：55，員警
      完成舉發作業，並請原告簽收舉發通知單，原告詢問違規
      要罰多少，員警回復原告應該是1,200元，並教示原告如
      何繳納罰鍰。於時間15：44：56～15：45：22，員警教示
      原告如何正確禮讓行人以避免違規。於時間15：45：23～1
      5：46：00，原告騎乘系爭機車離開後再度返回員警旁。1
      5：46：01～15：47：11，原告詢問員警是否能將違規照片
      拿一份予伊，伊剛沒看清楚，員警表示有錄影，並再度出
      示錄影畫面予原告觀看，並再度教示原告如何正確禮讓行
      人。影片結束。
　　⒋前開影片拍攝影像連續一致，場景、光彩、色澤均屬常態
      自然呈現，而無任何不協調一致之處。
　㈢依前開勘驗結果，可知原告係騎乘系爭機車於臺北市北投區
    沿光明路行駛，並於左轉磺港路時，並未停等、禮讓沿行人
    穿越道行走之行人（1人乘坐輪椅，1人於後方推輪椅）先行
    通過，並於行人前方約1至2格枕木紋處，逕自跨越行人穿越
    道並完成左轉，遭路旁執行勤務之舉發機關員警攔停舉發。
    是足認原告騎乘系爭機車於前揭時、地，確有「駕駛汽車行
    經行人穿越道有行人穿越時，不暫停讓行人先行通過」之違
    規事實，應堪認定。
　㈣原告稱其騎乘系爭車輛行經路口時，有維持適當安全距離左
    轉，且行人尚未到達行人穿越道，未影響行人前進云云。經
    查：
　　⒈按道路交通管理處罰條例第44條第2項規定之構成要件，課
      以用路人遵守義務之核心為汽車（含機車）駕駛人駕駛汽
      車行經行人穿越道遇有行人穿越時，應暫停讓行人先行通
      過，考其立法理由係為確立行人穿越道優先路權之觀念，
      並讓行人能夠信賴斑馬線而設，規範目的則係要求汽車駕
      駛人將汽車停在行人穿越道前等候，禮讓行人優先通過，
      使行人行走於行人穿越道穿越馬路時，不必顧慮會有汽車
      通行，對行人之人身造成危險，而非僅在於保障行人之通
      行權利。次按「汽車行經行人穿越道，遇有行人穿越時，
      無論有無交通指揮人員指揮或號誌指示，均應暫停讓行人
      先行通過」，為道路交通安全規則第103條第2項所明定。
      另按內政部警政署強化行人路權執法計畫（下稱強化行人
      路權執法計畫）之具體作為：(三) 加強取締違反行人路
      權之違規行為（2）行人穿越道不讓行人先行之取締認定
      原則及應注意事項：A 、「路口無人指揮時，汽車前懸進
      入行人穿越道，距離行人位置一個車道寬（約3 公尺）以
      內，為取締認定基準。」。上開道路交通安全規則係依據
      道路交通管理處罰條例第92條第1項授權而訂定，乃係為
      執行母法所為之細節性、技術性規定，且未逾越母法授權
      意旨與範圍，又強化行人路權執法計畫則係道路交通安全
      主管機關內政部警政署就道路交通安全規則第103條第2項
      規定之如何判斷汽、機車是否有暫停讓行人先行之細節性
      、技術性規定，且未逾越母法授權意旨與範圍，自均得為
      被告採為執法之依據。是以，倘駕駛人於行經行人穿越道
      時，即應減速接近，並遇行人通過時，應先暫停，而非憑
      駕駛人主觀判斷暫無行人通過，甚或尚有足夠之轉彎空間
      即得恣意搶先向前跨越行人穿越道。
　　⒉依前揭勘驗結果所示，原告騎乘系爭車輛沿光明路左轉磺
      港路時，適有行人（1人乘坐輪椅，1人於後方推輪椅）沿
      行人穿越道行走，原告騎乘系爭車輛於行人前方約1至2個
      枕木紋處，跨越行人穿越道完成左轉。是依前揭規定及說
      明，原告騎乘系爭機車行經該路口欲左轉時，見行人穿越
      道上有行人正在行走，原告自應等待通過後再行跨越行人
      穿越道完成左轉，以維護行人用路安全，惟原告捨此未為
      ，於距離行人僅有1至2組枕木紋之距離（枕木紋寬度40公
      分，間隔80公分，兩組為2.4公尺）下左轉，縱使行人並
      未因而降低行進速度，但仍使行人於行人穿越道上顧忌有
      無車輛通行，且有造成行人生命、身體安全之危險，況系
      爭車輛之後方亦無其他等待穿越行人穿越道之其他車輛，
      交通狀況亦非屬窘迫，原告當可禮讓行人先行通過後，再
      行跨越行人穿越道而左轉。故原告確有於前揭時、地，行
      經行人穿越道，未暫停讓行人優先通過之違規行為，其上
      開所辯，顯非可採。
　　⒊原告雖另主張員警以私有手機錄影，竟推諉謊稱取自密錄
      器影像而再變造成光碟為證，而其質疑其合法性。惟查，
      本件係員警當場於執行勤務時親眼目睹原告之違規事實當
      場攔停予以告發，有舉發員警所填具之臺北市政府警察局
      北投分局交通分隊違規答辯書可佐（見本院卷第72頁），
      而發員警除當場目睹原告之違規事實外，尚以科學儀器採
      證確認原告之違規事實，且當場播放錄得影像予原告確認
      ，而非屬事後僅以採證照片舉發之逕行舉發之案件，其舉
      發程序尚無違誤。再者，依上開勘驗結果，雖原告確係以
      行動裝置(即手機)錄得原告之違規影像，惟無論員警現場
      以手機錄影或以隨身密錄器錄影，因該等儀器皆得以還原
      原告本件違規之事實，皆屬合法之科學儀器，甚且舉發員
      警於當場攔停原告後，亦當場播放其於現場所錄得之原告
      違規事實予原告確認，且該錄得影像亦經本院當庭勘驗，
      而認前開影片拍攝影像係屬連續一致，場景、光彩、色澤
      均屬常態自然呈現，而無任何不協調一致之處，足認錄得
      影像並無事後偽造變造之可能，已足供證明原告本件之違
      規事實，是原告此部分之主張，亦屬無據。
六、綜上所述，原告於前揭時、地，確有「汽車駕駛人轉彎時，
    除禁止行人穿越路段外，不暫停讓行人優先通行」之違規事
    實，被告以原處分對原告為裁罰，核無違誤，原告訴請撤銷
    原處分，為無理由，應予駁回。
七、本件第一審裁判費為300元，應由原告負擔，爰確定第一審
    訴訟費用額如主文第2項所示。
中　　華　　民　　國　　111 　年　　4 　 月　　6  　　日
　　　　　　　　　行政訴訟庭　法　官 徐文瑞
上為正本係照原本作成。
如不服本判決，應於判決送達後20日內，向本院提出上訴狀並表
明上訴理由（原判決所違背之法令及其具體內容或依訴訟資料可
認為原判決有違背法令之具體事實），其未載明上訴理由者，應
於提出上訴後 20 日內向本院補提理由書（上訴狀及上訴理由書
均須按他造人數附繕本，如未按期補提上訴理由書，則逕予駁回
上訴），並應繳納上訴裁判費新臺幣 750 元。
中　　華　　民　　國　　111 　年　　4 　 月　　6  　　日
　　　　　　　　　　　　　　　書記官 朱亮彰